---
title: "Ejercicio Empírico 6"
author: "Profesor: Mauricio Tejada - Estudiante: Matías Vicuña"
date: "18/11/2022"
output: pdf_document
---

```{r setup, include=FALSE}
library(dynlm)
library(tidyverse)
library(readxl)
library(stargazer)
library(dygraphs)
library(forecast)
library(AER)
library(urca)
library(vars)

# Seteamos nuestro directorio de trabajo.
setwd("~/OneDrive - Universidad Alberto Hurtado/UNIVERSIDAD UAH/4to Año/8vo Semestre/Macroeconometría/Tareas/Ejercicio Empirico 6")

# Cargamos la base de datos
db <- read_xlsx("datos_ejercicio_empirico_6.xlsx")

# Guardamos en la memoria
attach(db)

```

# Parte 1

```{r parte_1, echo=FALSE, fig.height=4, fig.width=8}
#********************** PARTE 1 **********************#

TIB1 <- db$TIB1
TIB10 <- db$TIB10

# Transformamos a serie de tiempo
TIB1.ts <- ts(TIB1,
  start = c(2002, 9),
  end = c(2021, 10),
  frequency = 12)

TIB10.ts <- ts(TIB10,
  start = c(2002, 9),
  end = c(2021, 10),
  frequency = 12)

lTIB1 <- log(TIB1.ts)
lTIB10 <- log(TIB10.ts)

db.ts <- ts.union(lTIB1, lTIB10)

ts.plot(
  db.ts,
  col = c("blue", "red"),
  lwd = 2,
  main = "Tasas Bonos del Tesoro, 2002 al 2021",
  xlab = "Tiempo (Meses)",
  ylab = "Tasa de Interés (%)"
)
legend(
  title = "Tipo de Tasa",
  x = "bottomleft",
  legend = c("TIB1", "TIB10"),
  fill = c("blue", "red"),
  col = c("blue", "red"),
  box.lwd = 1,
  bg = 0,
)

# Se comprueba que hay un correlacioón entre TIB1 y TIB10, en donde cada uno tiene una tendencia muy similar en terminos de fluctuaciónes. Sin embargo, se aprecia que TIB1 tiene una variación más alta que la de TIB10.

```

# Parte 2

## TIB1

**Test DF TIB1 con Tendencia.**

```{r parte_2.1, echo=FALSE}
#********************** PARTE 2 **********************#

test.tib1.ur <-
  ur.df(
    TIB1,
    type = c("trend"),
    lags = 1,
    selectlags = c("AIC")
  )
summary(test.tib1.ur)

```

**Test DF TIB1 con Drift.**

```{r parte_2.2, echo=FALSE}
test2.tib1.ur <-
  ur.df(
    TIB1,
    type = c("drift"),
    lags = 1,
    selectlags = c("AIC")
  )
summary(test2.tib1.ur)
```

**Test DF TIB1 método None.**

```{r parte_2.3, echo=FALSE}
test3.tib1.ur <-
  ur.df(
    TIB1,
    type = c("none"),
    lags = 1,
    selectlags = c("AIC")
  )
summary(test3.tib1.ur)
```

**Comprobamos Raíz Unitaria con Orden de Cointegración**

```{r parte_2.4, echo=FALSE}
ndiffs(log(TIB1))
```

Respuesta: Se comprueba que mediante los test de raiz unitaria, el bono de tesoro TIB1 se observa que hay condiciones para la Cointegración de Orden 1.

\newpage

## TIB10

**Test DF TIB10 con Tendencia.**

```{r parte_2.5, echo=FALSE}
test.tib10.ur <-
  ur.df(
    TIB10,
    type = c("trend"),
    lags = 1,
    selectlags = c("AIC")
  )
summary(test.tib10.ur)
```

**Test DF TIB10 con Drift.**

```{r parte_2.6, echo=FALSE}
test2.tib10.ur <-
  ur.df(
    TIB10,
    type = c("drift"),
    lags = 1,
    selectlags = c("AIC")
  )
summary(test2.tib10.ur)
```

**Test DF TIB10 método None.**

```{r parte_2.7, echo=FALSE}
test3.tib10.ur <-
  ur.df(
    TIB10,
    type = c("none"),
    lags = 1,
    selectlags = c("AIC")
  )
summary(test3.tib10.ur)
```

**Comprobamos Raíz Unitaria con Orden de Cointegración**

```{r parte_2.8, echo=FALSE}
ndiffs(log(TIB10))
```

Respuesta: Se comprueba que mediante los test de raiz unitaria, el bono de tesoro TIB10 se observa que hay condiciones para la Cointegración de Orden 1.

# Parte 3

```{r parte_3, echo=FALSE, results='asis'}
#********************** PARTE 3 **********************#

# Definimos nuestro modelo dinámico.
regresion.1 <- dynlm(lTIB10 ~ lTIB1, data = db.ts)
stargazer(regresion.1, type = "latex",header = FALSE)

```

La interpretación es que, ceteris paribus, el efecto de TIB1 sobre TIB10 es cercano a cero, con un p-value de \< 2.2e-16, por tanto, la variación de la tasa a 10 años sobre la variación en 1 a 1 año es prácticamente infima.

\newpage

# Parte 4

## Gráfico de Residuales del Modelo.

```{r parte_4.1, echo=FALSE, fig.height=4, fig.width=8}
#********************** PARTE 4 **********************#
# Guardamos los residuos del modelo
residuales <- resid(regresion.1)

# Grafico de los Residuales
plot(residuales, lwd = 1.5, col = "blue", xlab = "Tiempo (Meses)", ylab = "Residuales")
abline(h = 0, lwd = 2, col = "red")
# Tendencia del error espurea

```

## Realizamos el test de DF con los residuales.

```{r parte_4.2, echo=FALSE}
test.res.ur <-
  ur.df(
    residuales,
    type = c("none"),
    lags = 6,
    selectlags = c("AIC")
  )
summary(test.res.ur)

```

## Corroboramos Cointegración

```{r parte_4.3, echo=FALSE}
ndiffs(residuales)

```

Tiene un orden de Cointegración de 1, por tanto, si se confirma la relación a largo plazo de las tasas.

\newpage

# Parte 5

## Modelo de Rezagos con TIB10

```{r parte_5.1, echo=FALSE, results='asis'}

# Modificamos nuestro log(TIB1) y log(TIB10) como la diferencia del mismo.
diff.lTIB1 <- diff(lTIB1)
diff.lTIB10 <- diff(lTIB10)

# Modelo de Rezagos con TIB10
regresion.2 <- dynlm(diff.lTIB10 ~ L(diff.lTIB10,1:6) + L(diff.lTIB1,1:6) + residuales, data = db.ts)
stargazer(regresion.2, type = "latex")

```

## Residuos del Modelo

```{r parte_5.2, echo=FALSE, fig.height=4, fig.width=8}
# Residuos del modelo con TIB10
residuales.2 <- resid(regresion.2)
plot(residuales.2, col = "blue", lwd = 1.5, main = "Residuales 6 Rezagos TIB10")
abline(h = 0, lwd = 2, col = "red")

```

## Test de DF con el Modelo

```{r parte_5.3, echo=FALSE}
# Test de DF
test.mod2.ur <- ur.df(residuales.2, type = c("none"), lags = 1, selectlags = c("AIC"))
summary(test.mod2.ur)

```

## Corroboramos

```{r parte_5.4,echo=FALSE}
ndiffs(residuales.2)

```

Conclusión: el modelo de 6 rezagos de TIB10 es de orden de cointegración 1, por tanto, habría relación al LP.

## Modelo de Rezagos con TIB1

```{r parte_5.5, echo=FALSE, results='asis'}
# Modelo de Rezagos con TIB1
regresion.3 <- dynlm(diff.lTIB1 ~ L(diff.lTIB10,1:6) + L(diff.lTIB1,1:6) + residuales, data = db.ts)
stargazer(regresion.3, type = "latex")

```

## Residuos del Modelo

```{r parte_5.6, echo=FALSE, fig.height=4, fig.width=8}
# Residuos del modelo con TIB1
residuales.3 <- resid(regresion.3)
plot(residuales.3, col = "blue", lwd = 1.5, main = "Residuales 6 Rezagos TIB1")
abline(h = 0, lwd = 2, col = "red")

```

## Test de DF del Modelo

```{r parte_5.7, echo=FALSE}
# Test de DF
test.mod3.ur <- ur.df(residuales.3, type = c("none"), lags = 1, selectlags = c("AIC"))
summary(test.mod3.ur)

```

## Corroboramos

```{r parte_5.8, echo=FALSE}
# Corroboramos
ndiffs(residuales.3)

```

Conclusión: el modelo de 6 rezagos de TIB1 es de orden de cointegración 0, por tanto, habría relación al LP.
